臺灣臺中地方法院刑事判決　　　　　　 100年度訴字第1821號
公　訴　人　臺灣臺中地方法院檢察署檢察官
被　　　告　繆孟達
指定辯護人　許景鐿律師
上列被告因毒品危害防制條例案件，經檢察官提起公訴（100 年
度偵緝字第917 號），本院判決如下：
    主    文
繆孟達販賣第二級毒品，共參罪，均累犯，各處如附表各編號所
示之刑（詳如附表「應處之刑及從刑」欄所示），應執行有期徒
刑捌年貳月。未扣案之行動電話壹支（含門號00000000
00號SIM 卡壹枚）沒收，如不能沒收時，應追徵其價額；未扣
案之販賣毒品所得新臺幣貳仟伍佰元均沒收，如全部或一部不能
沒收時，以其財產抵償之。
    犯 罪 事 實
一、繆孟達（綽號「阿達」）前因違反毒品防制條例、搶奪等案
    件，經本院以96年度訴字第2077號判處有期徒刑8 月、6 月
    ，減為有期徒刑4 月、3 月，應執行有期徒刑6 月確定在案
    ，及以96年度訴字第3809號判處有期徒刑7 月、以96年度訴
    字第4224號判處有期徒刑10月、7 月，應執行有期徒刑1 年
    3 月確定後，復經本院以97年度聲字第1187號裁定應執行有
    期徒刑2 年2 月確定，而於98年12月13日執行完畢。詎不知
    悔改，明知甲基安非他命係毒品危害防制條例第2 條第2 項
    第2 款所規定列管之第二級毒品，不得非法持有、販賣，竟
    各別基於販賣第二級毒品甲基安非他命以營利之犯意，以其
    不知情友人贈與之0000000000門號SIM 卡裝入其所有不詳廠
    牌行動電話內，做為販賣第二級毒品甲基安非他命之聯繫工
    具，先後為下列販賣二級毒品之犯行：
  (一)王定男於99年11月16日22時39分許，以其所有0000000000號
    行動電話撥打繆孟達持用之上開行動電話，洽購甲基安非他
    命毒品，經繆孟達應允之，即於同日22時49分許，在繆孟達
    位於改制前臺中縣外埔鄉○○路148 號之住處附近見面交易
    ，由王定男交付新臺幣（下同）1 千元予繆孟達，繆孟達交
    付之同價額甲基安非他命1 包予王定男。
  (二)呂俊昇於99年11月27日16時51分許，以其所有0000000000號
    行動電話，撥打繆孟達持用之上開行動電話，洽購甲基安非
    他命毒品，並約定改制前臺中縣大甲鄉火葬場附近之鐵路旁
    見面交易，經繆孟達應允後，旋於同日17時30分許，在上址
    約定地點，由呂俊昇當場交付購買甲基安非他命毒品價金1
    千元予繆孟達，繆孟達則交付同價額甲基安非他命毒品予呂
    俊昇。
  (三)賴永琦於99年11月28日10時58分許，以其持用之0000000000
    號行動電話，撥打繆孟達持用之上開行動電話後，洽購甲基
    安非他命毒品，經繆孟達應允後，於同日12時45分許，在賴
    永琦位在改制前臺中縣外埔鄉東西巷之住處附近交易，由賴
    永琦當場交付購買甲基安非他命毒品價金500 元予繆孟達，
    繆孟達則當場交付同價額甲基安非他命毒品1 包予賴永琦。
    嗣經警對繆孟達持用之0000000000號行動電話進行通訊監察
    ，始查獲上情。
二、案經臺灣臺中地方法院檢察署檢察官指揮臺中縣警察局報請
    該署檢察官偵查起訴。
    由
一、證據能力部分：
  (一)按有事實足認被告或犯罪嫌疑人有最輕本刑為三年以上有期
    徒刑之罪嫌，並危害國家安全或社會秩序情節重大，而有相
    當理由可信其通訊內容與本案有關，且不能或難以其他方法
    蒐集或調查證據者，得發通訊監察書；前項通訊監察書，偵
    查中由檢察官依司法警察機關聲請或依職權以書面記載第11
    條之事項，並敘明理由、檢附相關文件，聲請該管法院核發
    ；又除法律另有規定外，實施刑事訴訟程序之公務員因違背
    法定程序取得之證據，其有無證據能力之認定，應審酌人權
    保障及公共利益之均衡維護，通訊保障及監察法第5 條第1
    項第1 款、第2 項及刑事訴訟法第158 條之4 分別定有明文
    。本件經本院所引用有關行動電話門號0000000000號之監聽
    錄音，係經本院以99年度聲監字第1873號通訊監察書核准監
    聽在案（見本院卷第24至25頁），屬依法所為之監聽；況審
    酌電話監聽侵害被監聽人權益之種類及輕重、對於被告訴訟
    上防禦不利益之程度、犯罪所生之危害或實害等情形，兼顧
    人權保障及公共利益之均衡維護，亦認本件此部分電話監聽
    合於比例原則，是認應具有證據能力。
  (三)次按被告以外之人於審判外之言詞或書面陳述，除法律有規
    定者外，不得作為證據；惟被告以外之人於偵查中向檢察官
    所為陳述，除顯有不可信之情況者外，得為證據，刑事訴訟
    法第159 條第1 項、159 條之1 第2 項定有明文。蓋因檢察
    官與法官同為司法官署，且檢察官代表國家偵查犯罪，依法
    有訊問被告、證人及鑑定人之權力，且須對被告有利、不利
    之情形均應注意，況徵諸實務運作，檢察官實施刑事偵查程
    序，亦能恪遵法定程序之要求，不致有違法取證情事且可信
    度極高，是被告以外之人前於偵查中已具結而為證述，除反
    對該項供述得具有證據能力之一方，已釋明「顯有不可信之
    情況」之理由外，不宜以該證人未能於審判中接受他造之反
    對詰問為由，即遽指該證人於偵查中之陳述不具證據能力，
    方符前揭法條之立法意旨。查本案證人王定男、呂俊昇、賴
    永琦於偵訊中所為證述，均已具結，以擔保其證言之真實性
    。而被告及其辯護人非僅未爭執其證據能力，亦未釋明上開
    證人之偵訊證言有何「顯不可信之情況」，是應認上開證人
    於偵訊之證言有證據能力。
二、上開犯罪事實，業據被告於本院準備程序及審理中坦認不諱
    （見本院卷第35、61頁），核與證人王定男、呂俊昇、賴永
    琦於偵查中分別具結證稱各於上述時地向被告繆孟達購買甲
    基安非他命之情節（見99年度他字第6570號卷第19至20頁、
    、33至34頁、51至52頁），大致相符，並有本院99年度聲監
    字第1873號通訊監察書1 份（見本院卷第24至25）及前開證
    人與被告通話之通訊監察譯文3 份（見同上偵查卷第14、28
    、42頁）在卷可憑。且按邇來政府為杜絕毒品氾濫，毒害人
    民甚深，再三宣導民眾遠離毒品、媒體之報導既深且廣，對
    於毒品之禁絕，應為民眾所熟悉；被告既為智識健全之成年
    人，對此自無不知之理。再者，甲基安非他命毒品之取得不
    易及物稀價昂之情形，苟被告於有償交付毒品甲基安非他命
    給證人王定男、呂俊昇、賴永琦之交易過程中，並無利益可
    圖，此無異謂其係在甘冒被查獲並被移送法辦之風險下，費
    時費事而平白將第二級毒品甲基安非他命轉讓給並無特殊情
    誼之人施用，此情顯難認符情理，是被告買入上開毒品甲基
    安非他命之價格，應較其出售之價格為低，而有從中賺取買
    賣價差牟利之意圖及事實，應屬合理之認定。又販賣毒品甲
    基安非他命係違法行為，非可公然為之，而甲基安非他命亦
    無公定價格，係可任意分裝增減分量，且每次買賣之價格、
    數量，亦隨時依雙方之關係深淺、資力、需求量、對行情之
    認知、來源是否充裕、查緝是否嚴緊、購買者被查獲時供述
    購買對象之可能風險之評估等因素，而異其標準，機動調整
    ，非可一概論之。從而販賣之利得，除非經行為人詳細供出
    各次所販賣之毒品之進價及售價，且數量俱臻明確外，實難
    察得其交易實情。然販賣者從價差或量差中牟利，方式雖異
    ，惟其販賣行為在意圖營利則屬同一。從而，舉凡有償交易
    ，除確有反證足以認定其確係另基於某種非圖利本意而轉讓
    毒品之外，通常尚難因無法查悉其精確之販入價格，以作為
    是否高價賣出之比較，即任販賣者諉以無營利之意思，而阻
    卻對其販賣毒品犯行之追訴。本案被告與證人王定男、呂俊
    昇、賴永琦間之上開毒品甲基安非他命交易屬有償行為，被
    告於接獲證人王定男、呂俊昇、賴永琦之電話後，費時、費
    事而與其等另外約定地點交易，倘非有利可圖，被告應不致
    願意甘冒刑罰重責而為本案上開犯行，足見被告主觀上確有
    營利之意圖甚明。綜上所述，被告自白核與事實相符，堪以
    採信。本案事證明確，被告犯行均堪認定，應予依法論科。
二、論罪部分：
  (一)核被告繆孟達如附表編號一至三（即事實欄一、(一)至(三)之所
    為，均係犯毒品危害防制條例第4 條第1 項之販賣第二級毒
    品罪。其因販賣第二級毒品而分別持有第二級毒品之低度行
    為，各為販賣之高度行為所吸收，均不論罪。又被告所犯上
    開販賣第二級毒品3 罪間，犯意各別，行為互殊，應分論併
    罰。
  (二)又被告前因違反毒品防制條例、搶奪等案件，經本院以96年
    度訴字第2077號判處有期徒刑8 月、6 月，減為有期徒刑4
    月、3 月，應執行有期徒刑6 月確定在案，及以96年度訴字
    第3809號判處有期徒刑7 月、以96年度訴字第4224號判處有
    期徒刑10月、7 月，應執行有期徒刑1 年3 月確定後，復經
    本院以97年度聲字第1187號裁定應執行有期徒刑2 年2 月確
    定，於98年12月13日執行完畢乙節，有臺灣高等法院被告前
    案紀錄表在卷可按，其於有期徒刑執行完畢後，5 年內故意
    再犯本件有期徒刑以上之各罪，皆為累犯，均應依刑法第47
    條第1 項之規定加重其刑，惟其法定本刑為無期徒刑部分，
    依法不得加重。
  (三)再被告雖於偵查中供出其毒品來源為「劉政杰」及「陳皇呈
    」之人，然並未因此破獲該人乙情，有公訴人之補充理由書
    在卷可憑（本院卷第46頁），自不得依毒品危害防制條例第
    17條第1 項之規定，減輕其刑。
  (四)爰審酌被告前有違反毒品防制條例等前科，有前述紀錄表在
    卷可佐，素行不佳，猶無視於我國政府禁絕毒害之堅定立場
    ，僅圖一己私人經濟利益，任將甲基安非他命毒品賣予他人
    ，致使買受之吸毒者更加產生依賴性及成癮性，戕害國民健
    康與社會治安程度至鉅，且販賣毒品乃屬萬國公罪，並減損
    國家國力、競爭力，對於違犯者本不宜以輕判，以期降低毒
    品之氾濫，惟念被告於本院審理時尚知反省，坦認錯誤，尚
    有悔意，參以其每次販賣為1000元或500 元毒品，價額不高
    等一切情狀，分別量處被告如附表各編號所示刑，並定其應
    執行刑，資以懲儆。
四、沒收部分：
  (一)按毒品危害防制條例第19條第1 項規定：犯第4 條之罪者，
    其供犯罪所用或因犯罪所得之財物，均沒收之，如全部或一
    部不能沒收時，追徵其價額或以其財產抵償之。但該條項並
    無如同條例第18條第1 項所定「不問屬於犯人與否，沒收之
    」之明文，自屬相對沒收主義之立法。是其應沒收之物，應
    以屬被告或共犯所有者為限。又該規定所稱「追徵其價額」
    者，係指所沒收之物為金錢以外之其他財物而無法沒收時，
    應追徵其價額，使其繳納與原物相當之價額。如所得財物為
    金錢而無法沒收時，始應「以其財產抵償之」（最高法院99
    年度第5 次刑庭會議決議、95年度臺上字第305 號判決意旨
    參照）。又按毒品危害防制條例第19條第1 項規定，犯販賣
    毒品罪者，其犯罪所得之財物均沒收之，係採義務沒收主義
    。故販賣毒品所得之對價，不問其中成本若干，利潤多少，
    均應全部諭知沒收，貫徹政府查禁煙毒之決心，以符立法本
    旨（最高法院89年度臺上字第1244號、91年度臺上字第2419
    號、96年度臺上字第2331號判決意旨參照）。
  (二)查未扣案之行動電話1 支（內有0000000000門號SIM 卡1 枚
    ），係被告用來連絡證人王定男、呂俊昇、賴永琦販賣甲基
    安非他命毒品所用之物，且該行動電話為被告所有，其內00
    00000000門號SIM 卡1 枚則係被告友人所贈與其使用等情，
    為被告自承在卷（見本院卷第61頁），是該行動電話（含門
    號SIM 卡）應依毒品危害防制條例第19條第1 項之規定，於
    被告如附表各編號所示罪刑項下諭知沒收，如不能沒收時，
    應追徵其價額。
  (三)又被告分別販賣如犯罪事實欄一之(一)至(三)所示價額之甲基安
    非他命毒品予證人王定男、呂俊昇、賴永琦，並向其等收取
    如附表各編號所示之對價，業如前述，故被告此3 次之販賣
    毒品之所得總計為2,500 元（計算式：1000＋1000＋500 ）
    ，而上開販毒所得之現金雖未扣案，仍應依毒品危害防制條
    例第19條第1 項之規定，於被告各罪刑項下分別諭知販毒所
    得應沒收，且所得現金如全部或一部不能沒收時，應以被告
    財產抵償之。
據上論結，應依刑事訴訟法第299 條第1 項前段，毒品危害防制
條例第4 條第2 項、第19條第1 項，刑法第11條、第47條第1 項
、第51條第5 款、第9 款，判決如主文。
本案經檢察官陳雅瑩到庭執行職務。
中    華    民    國   100    年    8     月    31    日
            刑事第十一庭  審判長法  官  林慧英
                                法  官  林學晴
                                法  官  廖純卿
以上正本證明與原本無異。
如不服本判決應於收受送達後十日內向本院提出上訴狀，其未敘
述上訴之理由者並得於提起上訴後十日內向本院補提理由書（均
須按他造當事人之人數附繕本）「切勿逕送上級法院」。
                                書記官  李國敬
中    華    民    國   100    年    8     月    31    日
附表：
┌─┬───┬────┬──────────────┬──────────────────┐
│編│行為人│販賣對象│販賣時間、方式及所得        │    應處之刑及從刑                  │
│號│      │        │                            │                                    │
├─┼───┼────┼──────────────┼──────────────────┤
│一│繆孟達│王定男  │詳犯罪事實欄一之(一)          │處有期徒刑柒年參月。未扣案之行動電話│
│  │      │        │所得新幣壹仟元              │壹支（含門號0000000000號  │
│  │      │        │                            │SIM 卡壹枚）沒收，如不能沒收時，應追│
│  │      │        │                            │徵其價額；未扣案之販毒所得新臺幣壹仟│
│  │      │        │                            │元沒收，如全部或一部不能沒收時，以其│
│  │      │        │                            │財產抵償之。                        │
├─┼───┼────┼──────────────┼──────────────────┤
│二│繆孟達│呂俊昇  │詳犯罪事實欄一之(二)          │處有期徒刑柒年參月。未扣案之行動電話│
│  │      │        │所得新幣壹仟元              │壹支（含門號0000000000號  │
│  │      │        │                            │SIM 卡壹枚）沒收，如不能沒收時，應追│
│  │      │        │                            │徵其價額；未扣案之販毒所得新臺幣壹仟│
│  │      │        │                            │元沒收，如全部或一部不能沒收時，以其│
│  │      │        │                            │財產抵償之。                        │
├─┼───┼────┼──────────────┼──────────────────┤
│三│繆孟達│賴永琦  │詳犯罪事實欄一之(三)          │處有期徒刑柒年貳月。未扣案之行動電話│
│  │      │        │所得新臺幣伍佰元            │壹支（含門號0000000000號SI│
│  │      │        │                            │M卡 壹枚）沒收，如不能沒收時，應追徵│
│  │      │        │                            │其價額；未扣案之販毒所得新臺幣伍佰元│
│  │      │        │                            │沒收，如全部或一部不能沒收時，以其財│
│  │      │        │                            │產抵償之。                          │
└─┴───┴────┴──────────────┴──────────────────┘
附錄本案論罪法條全文：
毒品危害防制條例第4條第2項
製造、運輸、販賣第二級毒品者，處無期徒刑或 7 年以上有期
徒刑，得併科新臺幣 1 千萬元以下罰金。